【裁判字號】    98,交抗,541
【裁判日期】    980805
【裁判案由】    聲明異議
【裁判全文】
臺灣高等法院高雄分院刑事裁定         98年度交抗字第541號
抗告人即
異議人(
受處分人)  甲○○
上列抗告人因違反道路交通管理處罰條例聲明異議案件，不服臺
灣高雄地方法院中華民國98年7 月17日裁定（98年度交聲字第15
94號），提起抗告，本院裁定如下：
    主  文
抗告駁回。
    理  由
一、抗告意旨略以：本人疏忽及未收到繳費或告知通知書，因而
    遭受到註銷牌照，不知情之下違法行駛車輛而遭到大量罰款
    ，知悉之後即立刻處理相關事項，希給予機會，減少損害云
    云。
二、原審裁定意旨略以: (一)按受處分人不服道路交通管理處罰條
    例第8 條主管機關所為之處罰，得於接到裁決書之翌日起20
    日內向管轄地方法院聲明異議，道路交通管理處罰條例第87
    條第1 項定有明文。倘受處分人逾期始行提出異議者，於法
    即有不合，法院自應裁定駁回。(二)按依道路交通案件處理辦
    法第2 條規定，該辦法所稱之交通案件為「一違反道路交通
    管理處罰條例經公路主管機關或警察機關或其聯合設置之裁
    決機關處罰後，聲明異議之案件。二道路交通刑事案件。」
    而依道路交通管理處罰條例第89條前段規定「法院受理有關
    交通事件，準用刑事訴訟法之規定。」另依違反道路交通管
    理事件統一裁罰基準及處理細則第5 條規定「處理違反道路
    交通管理事件，有關文書送達之程序，依行政程序法之規定
    。」而駕駛人因交通違規事件，經監理站依道路交通管理處
    罰條例裁處罰鍰之裁決書，其性質係屬於處理違反「道路交
    通管理」事件之行政文書，尚未達法院依道路交通案件處理
    辦法第2 條第1 款所稱之「聲明異議之案件」之交通案件之
    程度，自不適用道路交通管理處罰條例第89條前段所指之法
    院受理「交通事件」準用刑事訴訟法之規定；從而，有關裁
    決書送達之程序，自應依違反道路交通管理事件統一裁罰基
    準及處理細則第5 條之規定，即適用行政程序法有關文書送
    達之規定。而行政程序法第74條第1 項規定「送達，不能依
    前二條規定為之者，得將文書寄存送達地之地方自治或警察
    機關，並作送達通知書兩份，一份黏貼於應受送達人住居所
    、事務所、營業所或其就業處所門首，另一份交由鄰居轉交
    或置於該送達處所信箱或其他適當位置，以為送達。」亦即
    依行政程序法第74條第1 項規定所為之寄存送達，並未準用
    民事訴訟法第138 條第2 項規定，自應於寄存送達當日即生
    送達之效力（臺灣高等法院暨所屬法院97年法律座談會刑事
    類提案第42號研討結果參照）。(三)經查原處分機關於97年1
    月17日將裁決書送達異議人之戶籍地高雄縣鳳山市鎮○街9
    巷40號，因未會晤本人亦無受領文書之同居人、受雇人或應
    受送達處所接受郵件人員，已於同日將裁決書寄存於鳳山鎮
    北郵局，有該監理所送達證書、郵務送達通知書在卷可參（
    見原審卷第11頁），依上開說明應於寄存送達當日即97年1
    月17日即生送達效力，異議人表示未曾前往領取上開違反道
    路交通管理事件裁決書，惟不影響前因寄存送達而生之送達
    效力。是異議人遲至98年5 月28日始向原處分機關提出異議
    書狀，此有上開書狀所蓋原處分機關收文章在卷可佐（見原
    審卷第3 頁），本件聲明異議，顯已逾20日之異議期間。依
    上開說明，異議人就本件裁決書所為之異議為不合法，且屬
    不得補正，依法自應予以駁回。(四)異議人雖以已向郵局辦理
    過轉寄事宜，有關勞健保等信件均可向居所地寄送，主張並
    未收受上開裁決書等語。惟查異議人向監理機關登記之戶籍
    地址在「高雄縣鳳山市鎮○街9 巷40號」，有法院依職權於
    公路監理電子閘門車號查詢汽車車籍資料在卷可稽，異議人
    未居住於該址，亦未向監理機關申請送達於實際居所地址，
    應自己承擔未能收受通知單之不利益。異議人自不得以其未
    收受舉發通知單為由抗辯之，其所為之抗辯實不足採。
三、原審依道路交通案件處理辦法第18條，認受處分人之異議無
    理由，而駁回異議之聲明，認事用法尚無不合，抗告人抗告
    意旨，仍執陳詞，指摘原裁定不當，並無可取，為無理由，
    應予駁回。
四、據上論結，應依道路交通案件處理辦法第26條，刑事訴訟法
    第412 條，裁定如主文。
中    華    民    國    98    年    8     月    5     日
                  刑事第二庭  審判長法  官  林正雄
                                    法  官  黃壽燕
                                    法  官  陳啟造
以上正本證明與原本無異。
不得再抗告。
中    華    民    國    98    年    8     月    5     日
                                    書記官  彭筱瑗


司法院資訊處製作；財團法人民間司法改革基金會備份。
